【裁判字號】    99,監宣,175
【裁判日期】    990811
【裁判案由】    監護宣告
【裁判全文】
臺灣桃園地方法院民事裁定             99年度監宣字第175號
聲  請  人  甲○○
相  對  人  乙○○
關   係   人即選定監護人）.
            甲○○
關  係  人（即指定會同開具財產清冊之人）
            丙○○
上列聲請人對於相對人聲請監護宣告事件，本院裁定如下：
    主  文
宣告乙○○（女；民國○○年○ 月○○日生；國民身分證統一編號：
Ｚ000000000號）為受監護宣告人。
選定甲○○（女；民國○○年○ 月○○日生；國民身分證統一編號：
Ｚ000000000號）為受監護宣告人乙○○之監護人。
指定丙○○（男；民國○○年○○月○○日生；國民身分證統一編號：
Ｚ000000000號）為會同開具財產清冊之人。
聲請程序費用由受監護宣告人乙○○負擔。
    理  由
一、本件聲請意旨略以：聲請人為相對人乙○○之母，相對人於
    出生後即罹患唐氏症，雖送醫診治但未見起色，近日甚且已
    因精神障礙或其他心智缺陷，致不能為意思表示或受意思表
    示，或不能辨識其意思表示之效果，爰依民法第14條第1 項
    、民事訴訟法第597 條第1 項規定，聲請鈞院准予對相對人
    為監護宣告。並依民法第1111條規定指定聲請人為相對人之
    監護人暨指定丙○○為會同開具財產清冊之人，並提出戶籍
    謄本、親屬系統表、中華民國身心障礙手冊影本等為證。
二、按「對於因精神障礙或其他心智缺陷，致不能為意思表示或
    受意思表示，或不能辨識其意思表示之效果者，法院得因本
    人、配偶、四親等內之親屬、最近一年有同居事實之其他親
    屬、檢察官、主管機關或社會福利機構之聲請，為監護之宣
    告」，民法第14條第1 項定有明文。
三、本件經本院於鑑定人行政院衛生署桃園療養院所屬精神鑑定
    醫師陳炯旭前訊問相對人結果，點呼相對人均不理人，問其
    姓名年齡亦不作回應，問旁邊親人是誰仍不理會；另經訊問
    鑑定人所屬精神鑑定醫師陳炯旭先生稱「個案從83年後陸續
    有幾次到院治療，診斷為唐氏症及智能不足，目前只能與親
    近之人溝通，其他更進一步以書面報告」等語（參見本院民
    國99年6 月29日訊問筆錄）】。而依鑑定人行政院衛生署桃
    園療養院就相對人之精神狀態所為之鑑定結果略稱：
    (1)、游員為足月自然產，剛出生時除黃疸外，並無顯著異常
        。隨後之生長發育較為遲緩，2 歲時才會坐，3 歲半才
        會走以及叫爸爸、媽媽。民國83年8 月被帶至本院初診
        ，當時勻無法大小便控制，可以理解他人之指令，動作
        較為不協調，粗動作尚可，洗澡、穿脫衣服等尚須他人
        協助，當時診斷為唐氏症及智能不足，其後智能測驗顯
        示為中度智能不足。曾經被送至台大醫院求診，診斷為
        唐氏症。大小便控制大概到了國中階段，才能自行處理
        。其後陸續至本院就診數次，皆是為了殘障手冊重新鑑
        定（分別於民國85年，結果為中度智能不足；民國88年
        ，結果為中度智能不足；民國91年，結果為中度至重度
        智能不足）。有斜視、先天性心臟病等重大身體疾病，
        皆為在林口長庚醫院手術治療。
    (2)、游員學歷為啟智學校高中畢業，在學校可以練習簡單加
        工，但是畢業後則無法工作，平時少言語表達，要求時
        僅以簡單詞來表示，不會書寫自己名字。
    (3)、游員持有多重障礙（染色體異常、智能障礙）、重度之
        殘障手冊。
    (4)、意識清醒，外觀尚整齊，注意力尚可集中，態度被動配
        合，情緒尚稱平穩。言語表達少，僅有簡單之詞，不易
        瞭解其欲表達的意思，亦無法針對問題而回答。思考形
        式顯得鬆散，內容則不易澄清。無法評估目前是否有幻
        覺經驗。一般判斷力、定向感、、、等，皆無法配合評
        估，無法分辨大小，無計算之能力。
    (5)、日常生活自理情形：大小便可以自行控制，洗澡需母親
        協助，可以自行洗衣服、扣釦子，但是不會綁鞋帶，只
        會用黏貼式的。可以自行以湯匙進食家人準備好的食物
        。雖然有喜歡之電視頻道，但是無法自行轉台。
    (6)、經濟活動能力：沒有使用金錢之能力，經濟活動能力有
        所缺失。
    (7)、社會性活動: 不會自己出門，幾乎沒有與人互動，至陌
        生之環境這樣的情形更為明顯。無社會性活動之能力。
    (8)、綜合全情，游員應為唐氏症、併中度至重度智能不足之
        個案。目前日常生活自理仍需人協目，經濟活動能力與
        社曾活動能力皆有所缺失。可謂因精神障礙或其他心智
        缺陷，致其為意思表示、受意思表示或辨識意思表示效
        果能力達不能之程魔，未來回復之可能性小。
    等語，有該院民國99年7 月28日桃療醫字第0990004777號函
    暨所附精神鑑定報告書在卷可參。本院審酌於現場訊問時相
    對人之精神、心智反應等狀況並參酌鑑定人之上揭意見，認
    相對人目前之精神障礙與心智缺陷之程度，已無為意思表示
    或受意思表示或辨識意思表示之效果的能力，而符合受監護
    宣告之要件，爰依法宣告乙○○為應受監護宣告之人。
四、末按「受監護宣告之人應置監護人」、「法院為監護之宣告
    時，應依職權就配偶、四親等內之親屬、最近一年有同居事
    實之其他親屬、主管機關、社會福利機構或其他適當之人選
    定一人或數人為監護人，並同時指定會同開具財產清冊之人
    。法院為前項選定及指定前，得命主管機關或社會福利機構
    進行訪視，提出調查報告及建議。監護之聲請人或利害關係
    人亦得提出相關資料或證據，供法院斟酌」、「法院選定監
    護人時，應依受監護宣告之人之最佳利益，優先考量受監護
    宣告之人之意見，審酌一切情狀，並注意下列事項：一、受
    監護宣告之人之身心狀態與生活及財產狀況。二、受監護宣
    告之人與其配偶、子女或其他共同生活之人間之情感狀況。
    三、監護人之職業、經歷、意見及其與受監護宣告之人之利
    害關係。四、法人為監護人時，其事業之種類與內容，法人
    及其代表人與受監護宣告之人之利害關係」，民法第1110條
    、第1111條、第1111條之1 分別定有明文。
五、本件經本院函桃園縣政府請派員進行訪視後，據其提出之評
    估建議略稱：相對人罹患唐氏症，無法自行獨立生活，一切
    均有賴聲請人之照顧與提供生活費，其父已歿，聲請人為其
    母親，有意願亦適宜擔任相對人之監護人。另關係人丙○○
    為相對人之叔叔，亦同意擔任會同開具財產清冊之人等語，
    有桃園縣政府民國99年7 月7 日府社助字第0990260169號函
    暨所附監護宣告訪視報告附卷可參。
六、綜上所述，聲請人甲○○為受監護宣告人乙○○之母，相對
    自幼即由其照顧並處理相關事宜，且有意願擔任監護人，又
    無不適或不宜擔任監護人的積、消極原因，如由甲○○為受
    監護宣告人乙○○之監護人，應能符合受監護宣告人之最佳
    利益，爰依法選定甲○○為受監護宣告人乙○○之監護人；
    又「會同開具財產清冊之人」僅具監督、監察之性質，並無
    財產之處分權，關係人丙○○為受監護宣告人乙○○之叔叔
    ，其與受監護宣告人為叔姪關係，且有意願，如由其來擔任
    會同開具財產清冊之人，應堪勝任，併依前揭規定指定丙○○為會同開具財產清冊之人。
七、依民事訴訟法第604 條第1 項、第608 條第1 項，裁定如主
    文。
中    華    民    國    99    年    8     月    11    日
                        家事法庭法  官  鄭新後
上列正本證明與原本無異。
本裁定就對相對人之監護宣告部分不得抗告；另就其餘有關選定
監護人及指定會同開具財產清冊之人部分如有不服，應於本裁定
送達後10日內向本院提出抗告狀。
中    華    民    國    99    年    8     月    11    日
                                書記官  許家齡

司法院資訊處製作；財團法人民間司法改革基金會備份。
